【裁判字號】    96,訴,409
【裁判日期】    970527
【裁判案由】    違反毒品危害防制條例
【裁判全文】
臺灣花蓮地方法院刑事判決               96年度訴字第409號
公  訴  人  臺灣花蓮地方法院檢察署檢察官
被      告  乙○○
                    （現於臺灣花蓮監獄另案執行中）
指定辯護人  林政雄律師
上列被告因違反毒品危害防制條例案件，經檢察官提起公訴（96
年度偵字第2305號、96年度偵字第3743號），本院判決如下：
    主  文
乙○○犯轉讓第一級毒品罪，四罪，均累犯，各處有期徒刑壹年
陸月，各減為有期徒刑玖月，應執行有期徒刑貳年陸月。
    事  實
一、乙○○前曾因違反麻醉藥品管理條例案件，經臺灣高等法院
    花蓮分院判處有期徒刑5 年2 月確定，於民國86年5 月14日
    縮短刑期假釋出監；復於87年間因妨害風化案件，經最高法
    院判處有期徒刑1 年2 月確定；又於90年間因恐嚇案件，經
    最高法院判處有期徒刑8 月確定，經撤銷上開假釋後合併執
    行，於94年3 月9 日縮刑期滿執行完畢。詎猶不知悔改，明
    知海洛因係毒品危害防制條例所規定之第一級毒品，不得非
    法轉讓，竟於96年4 月初某日在花蓮縣玉里鎮長良里山邊之
    流動賭場內、96年4 月21日及24日在花蓮縣玉里鎮○○里○
    ○路橋下，各無償轉讓數量約十毫克之海洛因予甲○○一次
    ，共計三次。乙○○另於96年4 月初至同月24日前某日，在
    玉里鎮○○里○○路橋下，無償轉讓數量約十毫克之海洛因
    予葉家銘施用一次。嗣經警循線查獲上情。
二、案經花蓮縣警察局玉里分局報告臺灣花蓮地方法院檢察署檢
    察官偵查起訴。
    理  由
一、按被告以外之人於審判外之言詞或書面陳述，除法律有規定
    者外，不得作為證據。又被告以外之人於審判外之陳述，經
    當事人於審判程序同意作為證據，法院審酌該言詞陳述或書
    面陳述作成時之情況，認為適當者，亦得為證據。當事人、
    代理人或辯護人於法院調查證據時，知有第159 條第1 項不
    得為證據之情形，而未於言詞辯論終結前聲明異議者，視為
    有前項之同意，刑事訴訟法第159條第1項及第159條之5分別
    定有明文。查證人葉家銘於警詢時之證述，公訴人、被告及
    其辯護人就前開審判外之言詞陳述，業於本院準備程序中表
    示對於證據能力沒有意見，亦即同意做為證據，且迄於本案
    言詞辯論終結前亦未再聲明異議，本院審酌上開言詞或書面
    陳述作成之情況，核無違法取證及證明力明顯過低之瑕疵，
    認為以之作為證據亦屬適當，故依諸上開規定，上揭證人於
    警詢時之陳述，具有證據能力。另證人甲○○於本院審理時
    到庭接受交互詰問並詳為證述，而其於警詢時所述之證言，
    與其於本院之證詞不符，惟就其上開證詞作成之外部狀況而
    言，並無特別可信之情形，應認為無證據能力（但仍可作為
    彈劾證據，參最高法院94年度台上字第6881號、96年度台上
    字第4363號判決），合先敘明。
二、訊據被告乙○○固於本院準備程序中坦承有於上開時間、地
    點無償轉讓數量各約十毫克之海洛因予甲○○三次、葉家銘
    一次，然否認有販賣之情事或轉讓之犯意，辯稱：伊當時只
    是把海洛因放在賭場房間之桌上，是甲○○及葉家銘二人自
    行從桌上取用云云。辯護人之辯護意旨亦同。惟查：
  (一)據證人甲○○於警詢之證述：伊向被告乙○○購買海洛因約
    三次，是用其0000000000號行動電話撥打被告0000000000號
    行動電話，都是約在玉里鎮○○里○○○○○路橋下交易，
    向被告買了約新臺幣（下同）三千元之海洛因，時間均在96
    年4月份等語（見警卷第3 頁、第9頁）。證人甲○○嗣於檢
    察官偵查中結證改稱：通常是在賭場遇見被告，一次向被告
    購買一千元一小包的海洛因，有時候被告沒向伊收錢，因為
    在賭場相識久了，所以被告會免費提供海洛因給伊施用等語
    （見偵2305號卷第23頁），惟又立即改稱：與被告共交易三
    次，第一次在賭場，後來都是在鐵路橋下，每次購買海洛因
    一包一千元等語（見偵2305號卷第23頁）；又於本院證述：
    「我是向被告買三次海洛因，我三次都要給他錢，但是他都
    不跟我收。」、「被告第一次拿全部都是糖的毒品給我的時
    間是96年4月初，第二次是96年4月21日、第三次是96年4 月
    24日，我們三次毒品交易的時間都是在四月份。」、「我於
    偵查中所說的地點是對的。」等語（見本院卷第97頁、第13
    7至138頁）。上揭證人甲○○之證詞雖前後不一，然經詳加
    比對被告之自白，足認被告確有交付海洛因予甲○○施用，
    共計三次，每次數量約供施用一次之用量，約十毫克，證人
    甲○○於本院所稱被告第一次交付伊乃白糖而非海洛因云云
    ，與常理有違，應係迴護被告之說詞，不足採信。又其證述
    被告轉讓海洛因予伊之時間，核與卷附之0000000000、0000
    000000號行動電話通聯紀錄所載之日期相符，應分別為96年
    4月初某日、4月21日、4 月24日。至於交付毒品之地點，被
    告固辯稱三次均係在賭場內，被告係將海洛因放在桌上，由
    甲○○自行取用云云，然查海洛因為管制之第一級毒品，警
    方查緝甚嚴，且價格甚高，施用毒品者莫不小心藏置及私下
    秘密施用，豈有任意放置於耳目眾多之流動賭場之桌面上，
    而由人自行取用之理？被告所辯，顯為卸責之詞，殊不足採
    ，故而應以證人甲○○於本院所結證之交付地點及轉讓方式
    ，較合情理，而為真實。
  (二)次據證人葉家銘於警詢時證述：伊曾向被告拿過海洛因三至
    四次，每次都一小包，被告都約在玉里鎮客城的興農橋下，
    被告開車親手將海洛因交給伊等語（見警卷第13頁）；惟證
    人葉家銘於檢察官偵查中結證改稱：伊跟被告拿過海洛因三
    、四次，但被告只有給伊一次，地點是在玉里鎮○○里○路
    橋下，數量一包，時間是96年4 月間某日晚上等語（見偵23
    05號卷第24至25頁），足認被告於本院準備程序中自白轉讓
    海洛因一次予葉家銘，確屬真實，承上說明，被告辯稱係將
    海洛因放在賭場房間之桌上，由葉家銘自行取用云云，亦屬
    卸責之詞，不足採信。另證人葉家銘僅謂被告係96年4 月間
    某日晚上交付海洛因予伊，無法記憶正確日期，依事實不明
    、利益歸於被告之法理，應認定係在96年4 月24日以前某日
    ，附此敘明。
  (三)至公訴意旨以被告係用每包一千元之代價，販售海洛因予甲
    ○○三次云云，因與證人甲○○於本院結證之陳述：「我是
    向被告買三次海洛因，我三次都要給他錢，但是他都不跟我
    收。」等語，不相符合。另證人甲○○於警詢雖謂：被告買
    了約三千元之海洛因等語、於偵查中雖稱：與被告共交易三
    次，每次購買海洛因一包一千元等語，然上開證詞只能證明
    證人甲○○有向被告購買海洛因之意思，但無法證明上開證
    人確有金錢之交付，且核上開證人於警詢及偵查中證言之語
    意，似僅以金額換算相當之交易價格，來描述交付毒品之數
    量，並未明確表示有將金錢交予被告，此部分因有疑問，是
    則被告有向甲○○收錢之事實，即屬不能證明。被告既未向
    伊收錢，則被告主觀上是否有販賣之意思，仍有疑問，公訴
    人復未舉出其他積極證據證明被告有以販賣之犯意交付毒品
    予甲○○之事實，應不足認定被告販賣第一級毒品之行為。
  (四)是本件事證已臻明確，被告之犯行堪以認定，應依法論科。
三、按海洛因係毒品危害防制條例第2條第2 項第1款所稱之第一
    級毒品。核被告四次所為，均係犯毒品危害防制條例第8 條
    第1 項之轉讓第一級毒品罪。檢察官起訴書指稱被告交付三
    次海洛因予甲○○之行為，均涉犯毒品危害防制條例第4 條
    第1 項之販賣第一級毒品罪名，然經本院審理結果，認定上
    開三次行為均僅為無償轉讓性質，惟因其社會基本事實均同
    一，本院爰於審理時諭知當事人後，予以變更其應適用之法
    條，併此敘明。另被告所犯上開四罪間，犯意各別，行為互
    異，應予分論併罰。被告有前開事實欄所述之科刑執行紀錄
    ，此有臺灣高等法院被告前案紀錄表一份附卷可稽，其於五
    年以內故意再犯本件有期徒刑以上之四罪，均為累犯，均應
    依刑法第47條第1 項之規定加重其刑。
四、爰審酌被告曾有犯罪前科，素行不良，除自己施用毒品外，
    又轉讓毒品予他人施用，戕害他人之身心甚鉅，犯後未據實
    坦承犯行，未見悔意，並衡諸其生活狀況、轉讓毒品之數量
    、次數、手段、動機及所生危害等一切情狀，各量處如主文
    所示之刑，以示懲儆。另被告四次行為之犯罪時間均在96年
    4 月24日以前，均合於中華民國96年罪犯減刑條例第2 條第
    1 項第3 款之規定，各應予減其宣告刑二分之一如主文所示
    ，並就減得之刑，定其應執行之刑。
五、扣案之第一級毒品海洛因11包（淨重1.57公克）、第二級毒
    品安非他命21包（毛重21.77 公克）、分裝勺1 支，其中毒
    品部分被告供稱係96年5月3日晚間向真實年籍不詳自稱「李
    正德」之男子購得，顯與本件轉讓第一級毒品之罪行無關，
    且上開扣押物亦經被告陳明係供自己吸食而持有，而由本院
    96年度訴字第326 號判決宣告沒收在案，有判決書一份在卷
    可稽，爰不另為沒收之諭知。至扣案之電子磅砰1 台、分裝
    夾鏈袋9 個，既非違禁物，亦無事實足認係被告供本案犯罪
    或預備犯罪所用，爰不諭知沒收，一併敘明。
據上論斷，應依刑事訴訟法第299 條第1 項前段、第300 條，毒
品危害防制條例第8 條第1 項，刑法第11條前段、第47條第1 項
、第51條第5款，中華民國96年罪犯減刑條例第2條第1項第3款、
第7條、第10條第1項，判決如主文。
本案經檢察官孫源志到庭執行職務。
中    華    民    國    97    年    5     月    27    日
                        臺灣花蓮地方法院刑事第二庭
                              審判長法  官  林碧玲
                                    法  官  吳韻馨
                                    法  官  沈培錚
上列正本證明與原本無異。
如對本判決不服，應於送達後10日內，向本院提出上訴狀。（上
訴狀應記載具體上訴理由並應抄附繕本）
中    華    民    國    97    年    5     月    28    日
                                    書記官
附錄本判決論罪之法律條文：
毒品危害防制條例第8條：
轉讓第一級毒品者，處1年以上7年以下有期徒刑，得併科新臺幣
1百萬元以下罰金。
轉讓第二級毒品者，處6月以上5年以下有期徒刑，得併科新臺幣
70萬元以下罰金。
轉讓第三級毒品者，處3年以下有期徒刑，得併科新臺幣30萬元
以下罰金。
轉讓第四級毒品者，處1年以下有期徒刑，得併科新臺幣10萬元
以下罰金。
前四項之未遂犯罰之。
轉讓毒品達一定數量者，加重其刑至二分之一，其標準由行政院
定之。


司法院資訊處製作；財團法人民間司法改革基金會備份。
